【裁判字號】    98,上訴,2299
【裁判日期】    990426
【裁判案由】    強盜等
【裁判全文】
臺灣高等法院臺中分院刑事判決        98年度上訴字第2299號
上  訴  人
即  被  告  甲○○
指定辯護人  許宏達律師
上列上訴人因強盜等案件，不服臺灣臺中地方法院98年度訴字第
2288號中華民國98年9月29日第一審判決（起訴案號：臺灣臺中
地方法院檢察署98年度偵字第12679號），提起上訴，本院判決
如下：
    主    文
原判決關於攜帶兇器強盜未遂及定應執行刑部分均撤銷。
甲○○犯強制未遂罪，累犯，處有期徒刑壹年，扣案之開山刀壹
把沒收。
其他上訴駁回。
撤銷改判部分及上訴駁回部分所各處之刑，應執行有期徒刑捌年
貳月。扣案之鑰匙壹支、開山刀壹把及刀鞘壹個，均沒收。
    犯罪事實
一、甲○○前曾因竊盜案件，經臺灣臺中地方法院院以93年度易
    字第1426號及93年度沙簡字第705號刑事判決，分別判處有
    期徒刑1年6月及4月，嗣定應執行刑為有期徒刑1年8月，入
    監執行後，於民國95年4月13日假釋出監，甫於95年8月22日
    因保護管束期滿視為執行完畢，猶不知悔改。其意圖為自己
    不法之所有，於98年5月18日清晨5時許，在臺中市○區○○
    街6號前，以其所有之鑰匙1支，竊取蔡美娟所有供其配偶丁
    ○○所使用之車牌號碼JPV-438號機車1部。其於當日上午6
    時4分許，騎乘上開機車，至臺中市○區○○路418號「上美
    檳榔攤」前，眼見乙○○獨自1人在內，認有機可乘，又意
    圖為自己不法所有，頭戴安全帽，拿1個袋子（內裝開山刀1
    把含刀鞘1個）進入檳榔攤店內，進入後，即取出袋內之開
    山刀，乙○○見狀大驚失色，本欲衝出店外，卻遭甲○○抓
    住反推進店內，恫稱：把錢拿出來等語，乙○○回稱：要多
    少，我給你，樓下沒錢等語，甲○○聞言並未答話，逕以一
    手架住乙○○脖子，另一手則持開山刀抵住乙○○腰間，以
    此強暴方式，至使乙○○無法抗拒後，再強押乙○○上2樓
    ，由乙○○打開保險箱後，甲○○取得新臺幣（下同）2300
    元。隨即又將乙○○強押到1樓，自行動手搜刮財物，旋在
    收銀台抽屜內搜得現金6000元。斯時，乙○○趁機衝出店外
    大喊搶劫，甲○○見狀趕緊持上開開山刀1把（不含刀鞘）
    ，欲騎上開機車逃離現場，適路人陳太郎騎乘機車路經該處
    ，聽聞乙○○喊搶劫，立即以其騎乘之機車衝撞甲○○之機
    車，使甲○○之機車應聲倒地，甲○○不得已持刀改以跑步
    方式逃離，陳太郎則持附近早餐店之旗杆1支沿路尾隨追捕
    。待甲○○跑至臺中市○區○○○路250號附近，適路人陳
    殿顯騎乘車牌號碼TDA-253號機車（乃陳殿顯向不詳之機車
    行借用）搭載女友高文卿行至該處，陳殿顯亦下車欲加入圍
    捕行列，只留高文卿坐在該機車上，甲○○欲趁機逃走，即
    基於以強暴使人行無義務行為之故意，以右手持開山刀，左
    手抓住高文卿左手欲將高文卿拖下車，一面以臺語說：「車
    給我，車給我」等語，一面以該開山刀朝高文卿揮動，欲以
    此強暴方式而取走該機車，高文卿隨即因該拉扯而連同機車
    一併倒地，而甲○○欲砍下之開山刀，則遭追趕而至之陳太
    郎持旗杆將之打掉，而掉落地上，陳殿顯同時間亦拿安全帽
    丟擲甲○○，以阻止甲○○，旋甲○○當場遭陳太郎、陳殿
    顯制伏於地，因而強制未遂。嗣警方據報到場處理而逮捕甲
    ○○，在臺中市○區○○○路250號前，扣得甲○○所有供
    竊盜用之鑰匙1支，及供強盜、強制用上開開山刀1把，另在
    上開檳榔攤前扣得甲○○所有之供強盜用之刀鞘1個，及車
    牌號碼JPV-438號機車1部（業已發還被害人）。
二、案經臺中市警察局第三分局報請臺灣臺中地方法院檢察署檢
    察官偵查起訴。
    理    由
一、證據能力之說明：
（一）刑事訴訟法第159條之1第2項規定：「被告以外之人於偵
      查中向檢察官所為之陳述，除顯有不可信之情況者外，得
      為證據。」，故被告以外之人於偵查中向檢察官所為之陳
      述，其性質要屬傳聞證據，但依該項立法理由之說明，現
      階段刑事訴訟法規定檢察官代表國家偵查犯罪、實施公訴
      ，依法其有訊問被告、證人及鑑定人之權，證人、鑑定人
      且須具結，而實務運作時，偵查中檢察官向被告以外之人
      所取得之陳述，原則上均遵守法律規定，不致違法取供，
      其可信性極高，為兼顧理論與實務，在除顯有不可信之情
      況者外，被告以外之人於偵查中向檢察官所為之陳述，得
      為證據。所謂「顯有不可信之情況」，係指陳述是否出於
      供述者之真意，有無違法取供情事之信用性而言，故應就
      偵查筆錄製作之原因、過程及其功能等加以觀察其信用性
      ，據以判斷該項陳述是否有顯不可信之情況，並非對其陳
      述內容之證明力如何加以論斷（最高法院94年度臺上字第
      629號判決意旨可資參照）。經查，本案證人乙○○、陳
      太郎、陳殿顯、高文卿於偵查中具結證述之內容，查無前
      述之顯有不可信之情況者，依上開之說明，具有證據能力
      。且上開證人經上訴人即被告甲○○（下稱被告）、指定
      辯護人、檢察官於本院準備程序時同意作為證據（見本院
      卷第87頁），並經本院將上開證人筆錄逐一提示予被告供
      其閱覽並告以要旨，則該證人於偵查中之陳述即屬完足調
      查之證據，又其中證人陳太郎、陳殿顯、高文卿於原審審
      理時，經具結進行詰問，已賦予被告對上開證人詰問之機
      會，均得作為判斷之依據。
（二）按公務員職務上製作之紀錄文書、證明文書，及從事業務
      之人於業務上或通常業務過程所須製作之紀錄文書、證明
      文書，除顯有不可信之情況外，得為證據，刑事訴訟法第
      159條之4第1、2款定有明文。本案下述所使用之中國醫藥
      大學附設醫院99年1月4日院管檔字第0980012454號函、99
      年2月8日院管檔字第0990000368號函各1份，係屬從事業
      務之醫師於通常業務過程所為之紀錄文書，無偽造之動機
      ，且查無其他顯然不可信之情況，依上揭條文規定，得作
      為證據。
（三）按現行刑事訴訟法關於「鑑定」之規定，除選任自然人充
      當鑑定人外，另設有囑託機關鑑定制度。依同法第198條
      、第208條之規定，不論鑑定人或鑑定機關、團體，固均
      應由法院、審判長、受命法官或檢察官視具體個案之需要
      而為選任、囑託，並依第206條之規定，提出言詞或書面
      報告，始符合同法第159條第1項所定得作為證據之「法律
      有規定」之情形，否則所為之鑑定，仍屬傳聞證據（此經
      最高法院著有96年度臺上字第2860、6842號判決要旨可參
      ）。本案下述所使用之詮昕科技股份有限公司99年1月27
      日報告編號00000000號濫用藥物尿液檢驗報告1份、中國
      醫藥大學附設醫院99年1月25日院精字第0990000831號函
      及其所附之精神鑑定報告書各1份、中國醫藥大學附設醫
      院99年2月22日院精字第0990001524號函、99年3月22日院
      精字第0990002340號函各1份，為法院視具體個案之需要
      而囑託機關鑑定或補充鑑定，鑑定機關並提出書面報告，
      符合刑事訴訟法第198條、第206條、第208條之規定，依
      上開法條及最高法院判決意旨，有證據能力。
（四）按刑事訴訟法第159條之5規定：「（第1項）被告以外之
      人於審判外之陳述，雖不符前四條之規定，而經當事人於
      審判程序同意作為證據，法院審酌該言詞陳述或書面陳述
      作成時之情況，認為適當者，亦得為證據。（第2項）當
      事人、代理人或辯護人於法院調查證據時，知有第一百五
      十九條第一項不得為證據之情形，而未於言詞辯論終結前
      聲明異議者，視為有前項之同意。」，其立法意旨在於傳
      聞證據未經當事人之反對詰問予以核實，原則上先予排除
      ，惟若當事人已放棄詰問或未聲明異議，基於證據資料愈
      豐富，愈有助於真實發現之理念，且強化言詞辯論原則，
      法院自可承認該傳聞證據例外擁有證據能力。經查，本案
      下列使用之贓物認領保管單2份、現場照片11張、上美檳
      榔攤監視器畫面翻拍照片6張，及證人丁○○、乙○○、
      陳太郎、陳殿顯、高文卿於警詢時之陳述，其性質上均屬
      傳聞證據，惟經檢察官、被告、指定辯護人於本院準備程
      序時，均表示對上開證據之證據能力沒有意見，同意作為
      證據（見本院卷第87頁），又本院審酌上開言詞陳述或書
      面陳述作成時之情況，查無其他不法之情狀，足認為得為
      本案之證據，依刑事訴訟法第159條之5之規定，有證據能
      力。
（五）扣案之開山刀1把、刀鞘1個及鑰匙1支，非屬供述證據而
      無傳聞法則之適用。且上開扣案之物品係由警員於逮捕現
      行犯而附帶搜索而扣押，係依法定程序合法扣得（見刑事
      訴訟法第88條、第130條），且亦與本案具有關聯性，當
      有證據能力。
二、訊據被告固承認有於前揭時、地竊盜機車及拿開山刀進入上
    美檳榔攤強盜等事實，惟於原審審理時矢口否認有對證人高
    文卿欲強制取走機車而未遂犯行，辯稱：當時其並沒有去搶
    路人的機車，係因路人騎機車撞過來，其要自衛才伸手去拉
    ，但並沒有拉到機車或碰到人云云，另於本院審理時辯稱：
    其曾因進行美沙冬治療而失眠，由中國醫藥大學附設醫院醫
    師開立安眠藥Flunitrazepam服用，犯案前曾吃該安眠藥而
    迷迷糊糊，也不知道為什麼就犯案了云云，指定辯護人辯稱
    ：被告行為時因有服用安眠藥，可能導致其行為辯識能力顯
    著降低之情形云云。惟查：
（一）上開有關竊盜證人林正平使用之機車，及攜帶開山刀強盜
      證人乙○○所有現金之犯罪事實，被告對此客觀事實部分
      亦不爭執（僅爭執當時因服用安眠藥物而意識模糊），另
      據證人丁○○於警詢中指述（見警卷第12至13頁）、證人
      乙○○於警詢、偵查中（見警卷第12至13頁、偵查卷第21
      至22頁）證述綦詳，復有贓物認領保管單2份、現場照片
      11張、上美檳榔攤監視器畫面翻拍照片6張附卷可稽（見
      警卷第26至27頁、第30至35頁、第36至38頁），此外並有
      扣案之開山刀1把、刀鞘1個及鑰匙1支可佐。又按強盜罪
      之成立，以意圖為自己或第三人不法之所有，施以強暴、
      脅迫、藥劑、催眠術或他法，至使不能抗拒而取他人之物
      或使其交付者為構成要件。所稱「至使不能抗拒」係指行
      為人所施之強暴、脅迫等不法行為，在事實上，已達於使
      被害人無法抗拒或不能抗拒之程度而言；強盜罪之強暴、
      脅迫，祇須抑壓被害人之抗拒或使被害人身體上、精神上
      處於不能抗拒之狀態為已足，其暴力縱未與被害人身體接
      觸，仍無礙於強盜罪責之成立，縱令被害人實際並無抗拒
      行為，仍於強盜罪之成立，不生影響（最高法院86年度臺
      上字第3143號、89年度臺上字第3035號、91年度臺上字第
      2653號、92年度臺上字第2982號判決要旨可資參照）。另
      按是否「不能抗拒」，除應考量行為人所實施之不法手段
      是否足以抑制通常人之抗拒，使之喪失自由意思外，並應
      就被害人之年齡、性別、性格、體能及當時所處環境等因
      素，加以客觀之考察，以為判別標準（最高法院88年度臺
      上字第2132號判決參照）。查被告強盜時所使用之開山刀
      1把，為鐵製刀刃，木製刀柄，刀刃鋒利，刀刃部分長23
      公分、寬5公分，刀柄部分長18公分等情，經本院於審理
      時當庭勘驗屬實（見本院卷第159頁背面），客觀上足以
      對人之生命、身體、安全構成威脅，係具有危險性之兇器
      無疑。參之當時犯案情境，證人乙○○係女子且徒手，被
      告為一壯年男子，突持開山刀架在證人乙○○腰間，欲強
      取財物，審酌當時之情境、施暴方式，於客觀上業已達到
      使一般人在身體及心理上處於被壓制而不能抗拒之程度，
      委無疑義，被告此部分行為核與攜帶兇器加重強盜罪之構
      成要件相當。
（二）就對證人高文卿欲強制取走機車而未遂部分，被告於偵查
      中供稱：「（在逃逸過程中有無拉扯一位追捕你的民眾陳
      殿顯所騎的機車所載的女友高文卿，讓她跌倒在地而受傷
      ，並且持開山刀作勢往高文卿，意圖騎走他們的機車逃跑
      ？）有」、「（為何要拉扯他們？）我想要逃跑」等語（
      見偵查卷第9頁），且於本院審理時，被告之指定辯護人
      亦主張被告之上開行為應構成強制罪（見本院卷第161頁
      背面）。被告於偵查中之自白，有下列證人之證言可為佐
      證：
  １、證人高文卿於警詢中證稱：「…甲○○看到我還坐在機車
      上，便跑到機車要搶我的機車，當時我還坐在機車上，甲
      ○○以左手抓住我的右手臂，把我從機車上拖下來，害我
      跌坐在地上，甲○○跟我說要搶劫，然後右手拿起開山刀
      要往我砍過來，陳太郎看到就拿旗杆往犯嫌的手至把開山
      刀打掉，當時陳殿顯便拿安全帽丟過去，陳太郎就把甲○
      ○壓制在地上，警方就到達現場將犯嫌逮捕」、「（犯嫌
      甲○○持開山刀欲住你砍去時，有無將刀刃露出？）有露
      出刀刃部分」等語（見警卷第6頁反面），及於偵查中具
      結證稱：「…看到壞人要搶我們的機車，就看到他拿開山
      刀要殺我」、「（當時甲○○有無把你從機車上拉下？）
      有」、「（你如何知道甲○○要搶你機車？）他一直走過
      來，把機車弄倒，要脅我要搶機車」、「（他當時有說要
      搶機車？）對」等語（見偵查卷第24至25頁），再於原審
      審理時到庭具結證稱：「被告說要搶劫，是在開山刀往我
      砍過來之前就說要搶劫，之後才用開山刀要砍我」、「我
      現在仔細回想，被告當時是說車給我」、「（剛才講的有
      一些出入，是因為比較緊張，而且事隔很久之故？）是。
      應該是我在警、偵訊中所言才正確」等語（見原審卷第65
      、66頁）。
  ２、證人陳殿顯於警詢中證稱：「…甲○○看到我的機車便跑
      到機車要搶我的機車，當時我女朋友高文卿還坐在機車上
      ，甲○○以左手抓住我女友的左手臂，右手拿起開山刀要
      往我女友高文卿砍去，陳太郎看到就拿旗杆往犯嫌的手打
      去，把開山刀打掉，當時我情急之下，便拿我的安全丟過
      去，陳太郎就把甲○○壓制在地上，警方就到達現場將犯
      嫌逮捕」、「（犯嫌甲○○持開山刀欲往高文卿砍去時，
      有無將刀刃露出？）有露出刀刃部分」等語（見警卷第10
      頁反面），及於偵查中具結證述：「（甲○○有無過來說
      車給我、車給我？）有」、「（甲○○是要搶你們的機車
      ？）是」等語（見偵查卷第24頁），又於原審審理時到庭
      具結證稱：對於案情的經過，警詢時比較清楚等語（見原
      審卷第70頁反面）。
  ３、證人陳太郎於警詢中證稱：「…甲○○看到陳殿顯的機車
      ，便跑到陳殿顯機車要搶陳殿顯機車，當時甲○○拿起開
      山刀要往陳殿顯老婆高文卿砍去，我看到就旗杆往犯嫌的
      手打去，把開山刀打掉，我就把甲○○壓制在地上，警方
      就到達現場將犯嫌逮捕」等語（見警卷第8頁反面），又
      於偵查中具結證述：「我看到他左手捉住後座女性的左手
      ，持刀恐嚇她要他們把機車讓出來」、「（你如何知道，
      當時甲○○是要騎那對男女的機車走？）因為他有用台話
      說把車給我」等語（見偵查卷第23頁），其再於原審審理
      時到庭具結證稱：「（你是否可以確定，在十甲東路前面
      的地方，被告一手抓住高文卿左手，一手拿刀的時候，有
      講「車給我、車給我」？）我確定有」、「（當被告接近
      陳殿顯的機車時，你有看到高文卿坐在機車上？）是」、
      「（高文卿是怎麼坐？）跨坐在後座，被告是面對他的左
      邊跑過來」、「（當被告衝向機車以及高文卿的時候，你
      說你有看到被告一手抓住高文卿手臂，一手舉起刀子跟高
      文卿說：「車給我、車給我」？）是」、「（被告看到高
      文卿在尖叫，被告有什麼反應？）就是說車給我、車給我
      」、「因為那時候我一直專注在被告的刀子，因為我看到
      被告準備要砍下去的時候，我就用旗竿把他的刀子打掉」
      、「（被告把刀子高舉之後，有無往高文卿砍下去？）有
      砍下去的那個動作，是要往高文卿的身體方向砍下去，確
      實的部分我現在沒有辦法判斷，但被告沒有砍到高文卿，
      因為刀子砍下到一半，就被我用旗竿打掉，我隨即就制伏
      他」、「被告當時是一手抓住高文卿的左手腕，一手拿刀
      ，這整個過程被告應該沒有碰到機車」等語（見原審卷第
      72 至74頁）。
  ４、綜合上開三人之證述，其內容大致相符，均證稱被告確有
      以其左手抓住證人高文卿之右手臂，將證人高文卿從機車
      上拖下而跌坐在地，再向證人高文卿以臺語說「車給我，
      車給我」，然後右手舉起開山刀向證人高文卿揮動，但為
      證人陳太郎持旗杆將開山刀打掉，證人陳殿顯亦拿安全帽
      丟擲，證人陳太郎再將被告壓制在地上而未果，足認被告
      當時確有對證人高文卿以持開山刀揮動之強暴手段，欲取
      走後者所乘坐之機車之事實。是以，被告於原審審理時辯
      稱：當時其並沒有去搶路人的機車，係因路人騎機車撞過
      來，其要自衛才伸手去拉，但並沒有拉到機車或碰到人云
      云，核與其於偵查中之自白及上開三位證人之證言不符，
      難以採信。又證人高文卿雖證稱：被告當時係以左手抓住
      其之右手等語，惟就此證人陳殿顯、陳太郎上開證詞，均
      係證稱被告當時係面對證人高文卿左邊跑過去，且係抓住
      證人高文卿之左手等語甚為明確，足認就此部分應係證人
      高文卿誤記所致，併此敘明。
（三）被告辯稱：其曾因失眠，而由中國醫藥大學附設醫院醫師
      開立安眠藥Flunitrazepam服用，犯案前曾吃該安眠藥而
      迷迷糊糊云云：
  １、被告於97年1月8日至同年5月15日在中國醫藥大學附設醫
      院接受美沙冬治療，在治療期間有因失眠問題使用安眠藥
      物Flunitrazepam（即FM2），此藥物可於尿液中檢驗成分
      ，該藥物之中文學名為美得眠，會造成意識不清症狀等情
      ，有該院99年1月4日院管檔字第0980012454號函、99年2
      月8日院管檔字第0990000368號函各1份在卷可參（見本院
      卷第110至111頁、第136至137頁）。本院再將被告於98
      年5月18日查獲時所採之尿液，送請詮昕科技股份有限公
      司檢驗是否含有Flunitrazepam（即FM2）成分，檢驗結果
      FM2之代謝物呈陰性反應一節，亦有該公司99年1月27日報
      告編號00000000號濫用藥物尿液檢驗報告1份附卷可憑（
      見本院卷第124至125頁）。
  ２、本院將被告送中國醫藥大學附設醫院，鑑定被告於行為時
      之精神狀況，經該院鑑定結果認為：綜合以上被告之個人
      史、生活史、疾病史、犯案過程、目前身體狀況、精神狀
      態檢查及心理測驗結果，認為被告犯案當時精神狀態受藥
      物影響，對於其對外界之認知態力及記憶能力受損，無法
      收集充分資訊，辨識而行為之能力有顯著減低之狀態，但
      是其原因是因為藥物造成，並非是精神障礙或其他心智缺
      陷，而且藥物造成之影響（失憶等症狀），被告本人已經
      知道且了解，故認為被告犯案當時並非不可避免之精神障
      礙或其他心智缺陷等語，有該院99年1月25日院精字第099
      0000831號函及其所附之精神鑑定報告書各1份在卷足按（
      見本院卷第120至121頁）。中國醫藥大學附設醫院之鑑定
      報告雖認為被告犯案當時精神狀態受藥物影響，以致辨識
      而行為之能力有顯著減低，然該醫院鑑定時，被告查獲時
      尿液之檢驗報告尚未送請該醫院並予斟酌，本院後將上開
      尿液檢驗報告併送該醫院請其補充或重新鑑定。經該醫院
      函覆：安眠藥物Flunitrazepam之血液中半衰期約為16 至
      28小時，表示在驗尿至少2至3天前，被告並未使用安眠藥
      物Flunitrazepam，所以其意識並非因安眠藥物Flunitra-
      zepam所導致，對於原鑑定之結論稍有不同，被告在案發
      前並未使用安眠藥物Flunitrazepam，而意識障礙可能是
      使用海洛因造成，或是完全不存在等語，另就本院所詢有
      關前鑑定中所謂被告犯案當時並非不可避免之精神障礙或
      其他心智缺陷之真意為何？其另回覆：由於藥物或是毒品
      造成精神障礙或其他心智缺陷，依刑法第19條規定，被告
      因故意或過失使用毒品或安眠藥物使自己陷入精神障礙或
      其他心智缺陷並無法構成無責任或限制責任能力等語，有
      該院99年2月22日院精字第0990001524號函存卷可憑（見
      本院卷第138頁）。本院對其第二份鑑定之文意，認為仍
      有不明瞭之處，再請中國醫藥大學附設醫院補充說明，其
      函覆：被告在案發前意識可能有以下情形：(1)有障礙，因
      安眠藥造成，(2)有障礙，因海洛因造成，(3)無障礙（完全
      不存在意識障礙），由於被告於驗尿結果並未呈現安眠藥
      物成分，表示於驗尿前約30小時並未使用安眠藥物（如
      Flunitrazepam等），所以其意識並非因安眠藥物所導致
      ，可排除(1)之可能，所以若有意識障礙可能是使用海洛因
      造成；若被告有因海洛因造成意識障礙，然依刑法第19條
      規定被告是因自己故意或過失使用毒品或安眠藥物使自己
      陷入精神障礙其他心智缺陷，並無法構成無責任或限制責
      任能力等語，有該院99年3月22日院精字第099 0002340號
      函在卷足稽（見本院卷第138頁）。是綜合上述鑑定結果
      ，可認並無被告所辯：其有因服用安眠藥物而導致意識模
      糊之情形。
  ３、本院再參酌被告於原審準備程序自承：犯案當時其知道竊
      盜及強盜均是違法的行為等語，及於原審審理時陳稱：於
      犯強盜案前會先去竊取別人機車，是為避免遭人發現等語
      （見原審卷第28頁反面、第75頁），顯見被告對其行為之
      違法性具有充足之認識。且依前揭被告之供述及相關證人
      之證述，被告騎乘自己之機車出門後，猶能順利抵達行竊
      現場，順利竊取機車，繼而再順利騎乘機車尋找強盜之目
      標，找到目標後，知悉要搜刮財物，而強盜後，聽聞證人
      乙○○喊搶劫，亦知要騎乘竊得之機車逃離現場，嗣因該
      機車遭證人陳太郎撞倒，立即反應改以跑步方式離開以避
      免被逮，後來證人陳太郎追捕時，尚能抵抗，隨即發現證
      人高文卿坐在機車上又想去強取該機車，想辦法欲脫困等
      情，可認其思緒縝密、反應迅速，並無何辨識能力、行動
      能力迥異於常人或顯著降低之情形。再參諸證人陳太郎於
      原審審理時證述：「（從被告奔跑過程，以及反抗的過程
      ，是否可以看出動作奇怪，與常人有異？）沒有。看起來
      與正常人一樣」、「（你在追捕被告過程中，有無發現被
      告的步伐忽快忽慢，或是有晃動的現象？）沒有」、「（
      你在追捕被告的過程，從振興路418號到十甲東路，大約
      有多遠？）不會超過一公里」等語（見原審卷第72頁反面
      ），足見被告當時猶能跑離上開檳榔攤相當距離，始遭制
      伏，其行為時之精神狀態、行為能力顯與常人無異，難認
      其行為當時已無判斷是非之能力。職是，可認被告於行為
      時，並無刑法第19條第1項、第2項所定之「行為時因精神
      障礙或其他心智缺陷，致不能辨識其行為違法或欠缺依其
      辨識而行為之能力」、「行為時因前項之原因，致其辨識
      行為違法或依其辨識而行為之能力，顯著減低」之情事已
      明。依前述１、２之說明，可認被告並無因服用安眠藥物
      Flunitrazepam而導致不能辨識或欠缺辨識而行為之能力
      、辨識或依其辨識而行為之能力顯著減低等情形，再依本
      段所述被告行為當時之客觀情形觀之，亦足認被告並無因
      施用毒品而導致不能辨識或欠缺辨識而行為之能力、辨識
      或依其辨識而行為之能力顯著減低等情形。
  ４、本院為明瞭Flunitrazepam（即FM2）代謝與時間間隔之關
      連性，向詮昕科技股份有限公司函查，該公司回覆：施用
      藥物後尿液中代謝物的檢出濃度，受許多因素影響，如施
      用量、頻率、藥物在人體內的代謝時間、採尿時間、檢體
      的保存因素等等，無法單就尿液檢驗與採尿時間相隔間距
      來做推斷等語，有該公司99年3月19日詮昕字第990010號
      函在卷可參（見本院卷第148頁），是依該函內容可知，
      就所檢出之濃度多少，受許多因素影響，但本案被告尿液
      之Flunitrazepam（即FM2）之檢出濃度為「未檢出」，有
      前揭之濫用藥物尿液檢驗報告1份可憑，與上開函文內容
      所稱已檢出濃度、是否達閾值標值等情形不同，是以尚不
      得以上開函文，即自行以推論方式，即反面臆斷被告有施
      用Flunitrazepam（即FM2）。另有關證人高文卿、陳殿顯
      於原審審理時雖曾證述：被告當時好像有施用毒品云云（
      見原審卷第65頁、第68至69頁），然證人高文卿、陳殿顯
      上開證詞係因證人高文卿後來聽警察說被告當日有去打針
      ，才主觀臆測被告可能有吸毒云云（見原審卷第66、69頁
      ），且其2人此部分臆測之詞，且與前述３所述之客觀情
      狀不符，足認證人高文卿、陳殿顯上開證言，係出於個人
      之臆測，顯不足為有利於被告之認定。
（四）綜上所述，被告前揭辯解，顯係事後卸責之詞，不足採信
      ，本案事證明確，被告上開犯行堪以認定。
三、論罪科刑之理由：
（一）被告竊盜證人林正平使用機車之行為，係犯刑法第320條
      第1項之普通竊盜罪；被告攜帶開山刀強盜證人乙○○所
      有現金之行為，係犯刑法第330條第1項之攜帶兇器加重強
      盜罪；被告著手攜帶開山刀以強暴方式強制取走證人高文
      卿所乘坐機車而未遂之行為，係犯刑法第304條第2項、第
      1項之強制未遂罪。
（二）檢察官就被告攜帶開山刀以強暴方式取走證人高文卿所乘
      坐之機車而未遂部分，認為係犯刑法第330條第2項、第1
      項之加重強盜未遂罪。然加重強盜罪，以有不法所有意圖
      為其之主觀構成要件，此為檢察官應舉證之事項，然依前
      述，被告經證人陳太郎、陳殿顯追捕，就其而言，情況緊
      急，是於當時其見及證人高文卿一人坐在機車，因而起意
      欲取走其乘坐之機車，以利其駕駛逃逸，應屬合於一般事
      理，此部分僅能證明被告以強暴手段使證人高文卿行無義
      務之事，又被告固有對證人高文卿以臺語說「車給我，車
      給我」之情事，然此亦僅能證明其有取走該機車，但並不
      足證明被告有將該部機車據為已有之不法所有意圖，再依
      前揭被告之供述及相關證人之陳述，查無積極證據可資證
      明，被告對該部機車有不法所有意圖，檢察官所起訴之刑
      法第330條第2項、第1項之加重強盜未遂罪即屬無從證明
      。此部分為法律評價不同，但起訴之基本社會事實同一，
      應依刑事訴訟法第300條之規定，變更起訴法條。
（三）被告前曾因竊盜案件，經臺灣臺中地方法院院以93年度易
      字第1426號及93年度沙簡字第705號刑事判決，分別判處
      有期徒刑1年6月及4月，嗣定應執行刑為有期徒刑1年8月
      ，入監執行後，於95年4月13日假釋出監，甫於95年8月22
      日因保護管束期滿視為執行完畢等情，有臺灣高等法院被
      告前案紀錄表在卷足徵，其於有期徒刑執行完畢5年內，
      故意再犯本案有期徒刑以上之三罪，均為累犯，各應依刑
      法第47條第1項規定加重其刑。
（四）被告對證人高文卿為強制行為之犯行，已著手於強制行為
      之實施，而尚未生使人行無義務事之結果，應依刑法第25
      條第2項規定，減輕其刑。
（五）被告對證人高文卿為強制行為而未遂部分，刑同有加重減
      輕之事由，依法先加後減之。
（六）被告所犯上開3罪間，犯意各別，行為互殊，應予分論併
      罰。
（七）原審法院被告所犯普通竊盜罪、攜帶兇器加重強盜罪部分
      ，因認被告此部分之罪證明確，適用刑法第320條第1項、
      第330條第1項、第47條第1項、第38條第1項第2款，刑法
      施行法第1條之1第1項、第2項前段等規定，並審酌被告正
      值壯年，不思以正途謀取財富，竟圖不勞而獲，其犯罪之
      手段、目的均可議，持兇器犯案，蔑視法紀、危害社會治
      安甚鉅，對被害人等造成之危害，惡性非輕，再審之被告
      犯罪後已坦承部分犯行之犯後態度，以及被告所獲財物非
      多，又已承認部分犯行，認公訴人求刑尚嫌略重等一切情
      狀，分別量處有期徒刑五月、七年二月，以示懲儆。核其
      就此部分認事用法均無違誤，量刑亦屬妥適，應予維持。
      被告此部分上訴主張其因服用安眠藥物而意識模糊云云，
      但未提出任何有利之事證，其上訴為無理由（理由詳如前
      述），應予以駁回。
（八）原審就被告對證人高文卿為強制行為而未遂部分，以被告
      之罪證明確，予以論罪科刑，固非無見，然依前述之說明
      ，本案並無無積極證據可資證明，被告對該部車牌號碼為
      TDA-253號之機車有不法所有意圖，加重強盜未遂罪之主
      觀構成要件即屬無從證明，原審仍依起訴意旨而認定被告
      此部分構成加重強盜未遂罪，尚有未洽，原判決此部分既
      有上開可議之處，即屬無可維持，自應由本院予以撤銷改
      判。爰審酌被告為達到其脫逃之目的，竟持開山刀向證人
      高文卿揮動，並推倒證人高文卿所乘坐之機車，對證人高
      文卿造成嚴重之驚嚇及恐懼，對社會秩序造成之侵害亦巨
      ，惟念及其尚未將該部機車取走，並未對證人高文卿、陳
      殿顯造成實際上之財產損失等一切情狀，量處如主文第二
      項所示之刑，並與其他上訴駁回部分，定其應執行刑，以
      示懲儆。
（九）扣案之鑰匙1支及開山刀1把、刀鞘1個，係分別其犯竊盜
      罪、強盜罪、強制未遂罪使用之物（詳如犯罪事實所載）
      ，且係被告所有之物，業據被告供明在卷（見警卷第2頁
      、本院卷第161頁），自應依刑法第38條第1項第2款之規
      定，在其各次犯行下分別予以宣告沒收。另扣案之手套一
      雙，為被告日常生活供其駕駛機車所用之物，據其於本院
      審理時供述明白（見本院卷第161頁），不足認係供本案
      犯罪所用，爰不予以宣告沒收。
據上論斷，應依刑事訴訟法第368條、第369條第1項前段、第364
條、第299條第1項、第300條，刑法第304條第1項、第2項、第47
條第1項、第25條第2項、第71條第1項、第51條第5款、第38條第
1項第2款，刑法施行法第1條之1第1項、第2項前段，判決如主文
。
本案經檢察官丙○○到庭執行職務。
中    華    民    國    99    年    4     月     26    日
            刑事第十二庭  審判長法  官  康  應  龍
                                法  官  黃  家  慧
                                法  官  楊  真  明
以上正本證明與原本無異。
如不服本判決應於收受本判決後10日內向本院提出上訴書狀，其
未敘述上訴理由者，並得於提起上訴後10日內向本院補提理由書
狀（均須按他造當事人之人數附繕本）「切勿逕送上級法院」。
強制罪部分，被告不得上訴。
                                書記官  李  淑  芬
中    華    民    國    99    年    4     月     26    日
附錄本判決論罪科刑法條
中華民國刑法第320條第1項：
  意圖為自己或第三人不法之所有，而竊取他人之動產者，為竊
  盜罪，處5年以下有期徒刑、拘役或5百元以下罰金。
中華民國刑法第330條：
  犯強盜罪而有第321條第1項各款情形之一者，處7年以上有期
  徒刑。
  前項之未遂犯罰之。
中華民國刑法第304條：
  以強暴、脅迫使人行無義務之事或妨害人行使權利者，處3年
  以下有期徒刑、拘役或3百元以下罰金。
  前項之未遂犯罰之。

司法院資訊處製作；財團法人民間司法改革基金會備份。
